【裁判字號】    97,建,119
【裁判日期】    981027
【裁判案由】    給付工程款
【裁判全文】
臺灣板橋地方法院民事判決               97年度建字第119號
原      告  金葳室內裝修工程有限公司
法定代理人  丙○○
被      告  泓翊金屬實業有限公司
法定代理人  戊○○
訴訟代理人  甲○○
上列當事人間請求給付工程款事件，本院於98年10月6日言詞辯
論終結，判決如下：
    主  文
被告應給付原告新台幣捌拾玖萬捌仟柒佰捌拾捌元，及民國九十
七年六月二十日起至清償日止，按年息百分之五計算之利息。
原告其餘之訴駁回。
訴訟費用由被告負擔百分之八十六，餘由原告負擔。
    事實及理由
一、原告起訴主張：原告於95年6月間承攬被告定作乙○○所有
    位於板橋市○○路48巷8弄15號5樓房屋增建裝修工程，工程
    總價為85萬元，追加變更工程費用另計，工程費用採取實作
    實算，於95年6月5日施工，於同年9月25日完工，被告並未
    通知原告修繕瑕疵，原告並未拒絕修繕瑕疵，兩造並未約定
    完工日期，亦無逾期完工違約金之約定，因此，被告抗辯原
    告拒絕修繕及扣抵逾期完工之違約金並無理由，況被告已於
    96年1月10日收受乙○○之工程款，並簽署保固書於乙○○
    ，卻未給付工程款予原告，被告尚積欠工程款及追加工程款
    合計932,578元，雖經原告多次催討，被告置之不理，爰依
    兩造間之承攬契約，提起本訴，並聲明：被告應給付原告
    1,048,000元及自民國96年1月10日起至清償日止，按年息百
    分之五計算之利息。
二、被告則以：兩造約定本案工期為1個月日曆天，完工後請款
    ，開工日為95年6月5日，須於95年7月5日完工，並依數量實
    作實算，逾期1日扣除工程款百分之3之罰款，截至95年10月
    5日尚有工程瑕疵未修繕，且原告拒絕修繕，被告於96 年1
    月10日始完成修繕，出具保固書予乙○○，原告已逾期完工
    ，已扣除逾期完工違約金為237,150元，及被告自行修繕費
    用為243,300元，應扣除480,450元等語置辯，並聲明：駁回
    原告之訴。
三、兩造不爭執之事實（見98年3月31日筆錄，本院卷第206頁背
    面）
    原告承攬被告定作位於乙○○所有板橋市○○路48巷8弄15
    號5樓之增建裝修工程，由原告於95年6月15日報價，總價為
    85萬元，追加變更工程費用另計，工程費用採取實作實算（
    報價單見本院卷頁148），原告已於95年6月5日施工，兩造
    於97年7月5日丈量如本院卷頁151至157頁之圖面，被告已於
    96年1月10日收受乙○○之工程款，並簽署保固書，保固期
    間自96年1月10日起至97年1月9日止，有被告出具之保固書
    為證（見本院卷頁50），被告均未給付工程款。
四、本件爭點及本院判斷
    原告主張其於95年6月間承攬被告定作乙○○所有位於板橋
    市○○路48巷8弄15號5樓房屋增建裝修工程，已於同年9月
    25日完工，被告尚積欠原工程款及追加工程款為932,578元
    ，爰依據承攬關係，請求如訴之聲明，被告則以前詞置辯，
    因此，本件應審究者為(一)兩造是否由逾期違約罰款之約定？
    (二)前揭工程被告是否有催告原告修繕，原告拒絕修繕，被告
    自行修繕完成應扣抵之費用為何？茲分述如下：
(一)當事人主張有利於己之事實者，就其事實有舉證之責任。但法
  律別有規定，或依其情形顯失公平者，不在此限。民事訴訟法
  第277條定有明文。被告抗辯兩造有口頭約定逾期完工之違約
  金約定，然為原告所否認，參以原告於承攬本件室內裝修工程
  時提出報價單如本院卷第27頁所示，並未約定完工日期，亦無
  逾期完工之違約罰約定之記載，準此，被告並未舉證以實其說
  ，被告以原告逾期完工扣抵違約金云云，自無可採。
(二)工作有瑕疵者，定作人得定相當期限，請求承攬人修補之。承
  攬人不於前項期限內修補者，定作人得自行修補，並得向承攬
  人請求償還修補必要之費用。如修補所需費用過鉅者，承攬人
  得拒絕修補，前項規定，不適用之。因可歸責於承攬人之事由
  ，致工作發生瑕疵者，定作人除依前二條之規定，請求修補或
  解除契約，或請求減少報酬外，並得請求損害賠償，民法第
  493條、第494條第1項載有明文。參以證人乙○○證述：「（
  法官問：本件工程最後是在何時完工？）應是在96年2月，有
  簽保固切結書。原告完工後一開始是一些油漆及造形牆部分有
  瑕疵，都有來修好，但何人來修繕我不清楚，之後是一些陸續
  的小瑕疵是指油漆裂縫修補、木質地板刮傷、洗手間漏水防漏
  處理等問題，是由被告來修繕，全部修繕完畢應是在96年1月
  底。」「油漆裂縫修補分成兩個部分，中秋節前是由原告去修
  的，中秋節後是由被告去修繕小裂縫部分，洗手間部分原告是
  處理牆面部分，漏水部分是由被告修理的，是在中秋節以後的
  事情。所以中秋節前之瑕疵都是由原告處理，之後的瑕疵則是
  由被告去修繕。」「（法官問：木質地板到底是何人去修繕的
  ？）我看到的部分是被告去修繕，因為我在上班，我不是很清
  楚。」等語，徵之被告陳述「95年10月5日第一次工程完繕之
  前原告有去修，我們在95年9月時有列一張缺失改善表，但我
  去看他們沒有修完整，10月5日就由我們進場去修，10月5日當
  天我打電話給證人丁○○，但丁○○說他們只能修到這樣，等
  於10 月5日之前確實是由原告修繕，10月5日後因為丁○○他
  們拒絕修繕，所以就由我們進場去修。」「當天我看完後有一
  些裂縫及牆面的瑕疵問題，她認為我在為難他們，但我沒有請
  他們不要進場修了。」再參酌丁○○證述；「我確實有收到被
  告打來的電話，但被告是很兇的告訴我有瑕疵，叫我們不用進
  場修了，說他要自己去修。」「（法官問：指油漆裂縫修補、
  木質地板刮傷、洗手間漏水防漏處理等問題，是由被告修繕，
  有無通知你們去修補？）油漆裂縫修補、木質地板刮傷部分我
  們有去修補，但洗手間漏水防漏處理不是我們修補的。」等語
  （見98年5月26日筆錄，本院卷第221至222 頁），參互以觀，
  足見，原告於95年9月完工之後，尚有工程瑕疵並未修繕完成
  ，被告經定期通知原告修繕，原告並未依約改善瑕疵，仍由被
  告修繕，並於96年1月間始全部修繕完成等情，堪以認定。因
  此，被告抗辯曾定相當期限催告原告修繕，原告拒絕修繕等情
  ，應為真實。
(三)被告修繕之項目包括水電燈插座調整、木地板刮痕修補、主臥
  室新舊牆接縫防水處理、主臥室門鎖更換、主臥室門軌道滑輪
  更換、浴室漏水測試、浴室壁磚（現況驗收扣款）、浴室防水
  膠施作、外側牆面龜裂塗防水膠修補、室內天花板接縫重新填
  縫油漆等工程，業經證人乙○○於工程單上簽名確認，有原告
  提出且為被告所不爭之工程修繕確認表可按（見本院卷第226
  頁），送請台北縣室內裝修商業同業公會鑑定，被告修繕費用
  合計為33,800元，有兩造所不爭之前揭公會鑑定報告書可按（
  見本院卷第241頁以下），因此，被告抗辯減少報酬33,800 元
  之範圍內，為有理由。因此，原告得主張之工程款為898,778
  元（932,578-33, 800=898,778）為有理由，逾此部份，應予
  駁回。
(四)給付有確定期限者，債務人自期限屆滿時起，負遲延責任。給
  付無確定期限者，債務人於債權人得請求給付時，經其催告而
  未為給付，自受催告時起，負遲延責任。其經債權人起訴而送
  達訴狀，或依督促程序送達支付命令，或為其他相類之行為者
  ，與催告有同一之效力。前項催告定有期限者，債務人自期限
  屆滿時起負遲延責任，民法第229條定有明文，本件並未約定
  應給付工程款之時間等情，為兩造所不爭，原告主張於97年6
  月8日催告，或多次於97年7月8日、97年7月12日以存證信函發
  函催告被告給付工程款，雖未提出送達回執證明被告已合法收
  受前揭催告函，然兩造曾依據97年6月27日新莊市調解委員會
  協調後，於97年7月5日至現場會同丈量、並於同年月20日、27
  日調解不成立等情，有原告提出且為被告所不爭之存證信函及
  會勘紀錄、調解不成立證明書可按（見本院卷第10至14頁、第
  120頁），因認原告早在97年6月20日之前即向被告催告本件工
  程款，準此，原告請求自97年6月20日為利息起算日，為有理
  由，逾此部份，應予駁回。
(五)綜上述，原告依據承攬關係，請求被告給付898,778元及自97
  年6月20日起至清償日止，按年息百分之五計算之利息，為有
  理由，逾此部份，應予駁回。
六、本件事證已明，兩造其餘攻擊防禦方法及爭點，核與本件判
    決結果無涉，爰不一一論述。
七、結論：原告之訴為一部有理由、一部無理由，依民事訴訟法
    第79條，判決如主文。
中    華    民    國    98    年    10    月    27    日
                  民事第三庭    法  官  徐玉玲
以上正本係照原本作成
如對本判決上訴，須於判決送達後20日內向本院提出上訴狀
中    華    民    國    98    年    10    月    27    日
                                書記官  陳靜怡


司法院資訊處製作；財團法人民間司法改革基金會備份。
